【裁判字號】    98,訴,1669
【裁判日期】    990428
【裁判案由】    違反槍砲彈藥刀械管制條例
【裁判全文】
臺灣臺中地方法院刑事判決          98年度訴字第1669號
公  訴  人  臺灣臺中地方法院檢察署檢察官
被      告  丁○○
指定辯護人  本院公設辯護人戊○○
上列被告因違反槍砲彈藥刀械管制條例等案件，經檢察官提起公訴
（九十七年度偵字第二六三三三號），本院判決如下：
    主    文
丁○○未經許可，持有可發射金屬具有殺傷力之空氣槍，處有期
徒刑壹年拾月，併科罰金新臺幣伍萬元，罰金如易服勞役，以新
臺幣壹仟元折算壹日，扣案具殺傷力之空氣短槍壹支（槍枝管制
編號：0000000000號）沒收；又以加害生命、身體之
事，恐嚇他人致生危害於安全，處有期徒刑陸月，扣案具殺傷力
之空氣短槍壹支（槍枝管制編號：0000000000號）、
不具殺傷力之空氣長槍壹支（槍枝管制編號：00000000
00號）、電擊棒壹支，均沒收。應執行有期徒刑貳年，併科罰
金新臺幣伍萬元，罰金如易服勞役，以新臺幣壹仟元折算壹日，
扣案具殺傷力之空氣短槍壹支（槍枝管制編號：0000000
000號）、不具殺傷力之空氣長槍壹支（槍枝管制編號：00
00000000號）、電擊棒壹支，均沒收。
    犯罪事實
一、丁○○明知槍砲業經管制，未經中央主管機關內政部之許可
    ，不得非法持有，詎於民國九十七年九月間某日，在不詳地
    點，取得可發射金屬彈丸具有殺傷力之空氣短槍一支（槍枝
    管制編號：0000000000號）後，竟基於持有管制
    槍枝之犯意，將之放置在由其使用之車牌號碼六Ｊ－三六五
    二號自用小客車內（車主為陳麗玉），而未經許可持有之。
    嗣於同年十一月十日七時五十分許，丁○○駕駛前揭六Ｊ－
    三六五二號自用小客車前往臺中縣大雅鄉○○路○段一號之
    「褔懋加油站」加油，由加油站員工己○○注滿新臺幣（下
    同）二百元油料後，丁○○始發現無錢支付油資，遂向己○○表明欲暫以車上之網球拍、電擊棒抵押，然遭己○○拒絕
    ，丁○○竟心生不滿而基於恐嚇危害安全之犯意，開啟電擊
    棒開關作勢欲攻擊己○○，使己○○心生畏懼，而向同事甲○○呼喊求救，甲○○乃上前勸說丁○○冷靜，未料丁○○
    更加惱怒，亦持電擊棒作勢攻擊甲○○，復返回自小客車取
    出上開具殺傷力之空氣短槍欲攻擊甲○○，此時，加油站另
    名員工乙○○見狀，立即前往阻止丁○○，惟此舉益加激怒
    丁○○，丁○○乃持上開空氣短槍轉而追逐乙○○，並對之
    射擊，幸未射中，俟又返回車內取出另支不具殺傷力之空氣
    長槍（起訴書載為玩具衝鋒槍，槍枝管制編號：00000
    00000號），繼續追逐乙○○、甲○○、己○○並射擊
    ，然亦未射中，丁○○即以此加害生命、身體之舉動恐嚇己○○、甲○○、乙○○，使己○○、甲○○、乙○○心生畏
    懼，致生危害於安全。嗣警方接獲報案趕至現場處理，當場
    扣得前開具殺傷力之空氣短槍一支（槍枝管制編號：000
    0000000號）、不具殺傷力之空氣長槍一支（槍枝管
    制編號：0000000000號）及電擊棒一支。
二、案經臺中縣警察局豐原分局報告臺灣臺中地方法院檢察署檢
    察官偵查起訴。
    理    由
一、證據能力部分：
(一)按被告以外之人於審判外之言詞或書面陳述，除法律有規定
    者外，不得作為證據，刑事訴訟法第一百五十九條第一項定
    有明文。查證人己○○、甲○○、乙○○於警詢時之證述，
    屬被告以外之人於審判外之言詞陳述，經辯護人主張不得作
    為證據，且核無得例外有證據能力之情形，是證人己○○、
    甲○○、乙○○於警詢之證述，應皆無證據能力。
(二)另本案其他卷證所涵括之供述證據及非供述證據，經本院依
    法踐行調查證據程序，公訴人、被告丁○○、公設辯護人，
    均不爭執各該證據之證據能力，且亦查無依法應排除其證據
    能力之情形，是後述所引用證據之證據能力皆無疑義，合先
    敘明。
二、認定犯罪事實所憑之證據及理由：
(一)未經許可，持有具殺傷力之空氣短槍部分：
    訊據被告丁○○對於持有上開具殺傷力空氣短槍之犯罪事實
    ，業於警詢、偵查、本院審理中坦承不諱，並有上開空氣短
    槍一支（槍枝管制編號：0000000000號）扣案可
    資佐證。被告、辯護人雖質疑該槍枝之殺傷力，惟該扣案槍
    枝經送請內政部警政署刑事警察局以性能檢驗法及動能測試
    法鑑驗結果，認送鑑手槍一支（槍枝管制編號：00000
    00000號），係氣體動力式槍枝，以小型高壓氣體鋼瓶
    內氣體為發射動力，經以金屬彈丸測試三次，其中彈丸（直
    徑四點五ｍｍ、重量零點三七ｇ）最大發射速度為一三七公
    尺／秒，計算其動能為三點四焦耳，換算其單位面積動能為
    二一焦耳／平方公分；而殺傷力之定義，依據司法院秘書長
    八十一年六月十一日秘台廳(二)字第０六九八五號函釋示：
    殺傷力之標準為在最具威力的適當距離，以彈丸可穿入人體
    皮肉層之動能為基準；又依日本科學警察研究所之研究結果
    ，彈丸單位面積動能達二０焦耳／平方公分，即足以穿入人
    體皮肉層等情，有該局九十八年一月六日刑鑑字第０九七０
    一七八六七二號鑑驗書一份附卷可稽，況經本院就該空氣短
    槍之殺傷力一節，再請該局說明，亦函覆稱：前開鑑驗書內
    載一支空氣槍（槍枝管制編號：0000000000號）
    ，經裝填金屬彈丸（直徑四點五ｍｍ、重量零點三七ｇ）測
    試三次，其發射速度分別為一三四、一三三、一三七公尺／
    秒，計算其動能分別為三點三、三點二、三點四焦耳，換算
    其單位面積動能為二０、二０、二一焦耳／平方公分；本局
    測速儀所測得速度之誤差為±一公尺／秒，該誤差值對於單
    位面積動能計算之影響，因本局業已考量儀器誤差及人為因
    素，運算所得數值均係採二位有效位數（其餘數值無條件捨
    去）為單位面積動能之換算基礎，故鑑驗書所示之單位面積
    動能已較原始計算值為低等語，亦有該局九十八年九月十一
    日刑鑑字第０九八０一一四四一四號函文一件存卷得憑，顯
    見內政部警政署刑事警察局之上開槍彈鑑定縱有些微誤差，
    仍不影響本案空氣短槍確實具有傷殺力之事實。又卷附之內
    政部警政署刑事警察局鑑驗書雖未明指扣案之上開空氣短槍
    具有殺傷力，但提供給本院參考之前開日本科學警察研究結
    果，即足作為扣案空氣短槍具有殺傷力之佐憑，是以，上開
    扣案空氣短槍已達足以穿入人體皮肉之動能強度而具殺傷力
    ，應無疑義，此外，復有照片五幀在卷足參。本案此部分事
    證已臻明確，被告犯行至堪認定。
(二)恐嚇危害安全部分：
    訊據被告矢口否認有何恐嚇之犯行，辯稱：其打開電擊棒只
    是要向己○○證明電擊棒是有價值的，並非要攻擊己○○，
    之後因為甲○○踢其，乙○○也拿棒子打其，其生氣才到車
    上拿槍追甲○○、乙○○，並沒有恐嚇己○○、甲○○、乙○○的意思云云。然查：
  1.被告九十七年十一月十日七時五十分許，駕駛六Ｊ－三六五
    二號自用小客車至「褔懋加油站」加油，因無錢支付油資而
    生爭執，竟先後拿電擊棒、空氣短槍及空氣長槍作勢攻擊並
    追逐加油站員工己○○、甲○○、乙○○等情，分據證人即
    被害人己○○、甲○○、乙○○於偵查中具結證述綦詳，互
    核相符，嗣該等證人於本院審理所為之證言，亦均一致。稽
    諸證人己○○、甲○○、乙○○於偵查、本院之證述，均係
    經具結所為，如有虛偽不實，須受偽證罪之處罰，則上開證
    人豈有甘冒受偽證罪刑事追訴之風險，設詞構陷被告之可能
    ？
  2.按刑法第三百零五條之恐嚇罪，所稱以加害生命、身體、自
    由、名譽、財產之事，恐嚇他人者，係指以使人生畏怖心為
    目的，而通知將加惡害之旨於被害人而言；至於危害通知之
    方法，則無限制，無論明示之言語﹑文字﹑動作或暗示其如
    不從將加危害，苟已足使對方理解其意義之所在，並足以影
    響其意思之決定與行動自由者均屬之，應本於社會客觀經驗
    法則以為判斷（最高法院八十一年度臺上字第八六七號、七
    十五年度臺上字第二０四七號、七十三年度臺上字第一九三
    三號判決要旨參照）。被告雖以前揭情詞置辯，惟被告亦不
    否認當日確實有持已開啟開關之電擊棒及空氣短槍、空氣長
    槍對準並追逐證人己○○、甲○○、乙○○，顯見被告手段
    已現出不平和之端，且客觀上足認係加惡害之意，均足以使
    人心生畏怖，而證人己○○、甲○○、乙○○確因此而心生
    畏懼一節，亦據伊等證述在卷。此外，復有照片二十八幀、
    現場圖存卷可稽，足認證人己○○、甲○○、乙○○證述之
    情節，確屬非虛，被告前揭所辯，顯係飾卸之詞，不足採信
    。本案被告恐嚇危害安全犯行已經證明，應依法論科。
三、論罪科刑部分：
(一)核被告所為，係違反槍砲彈藥刀械管制條例第八條第四項之
    未經許可，持有可發射金屬具有殺傷力之空氣槍罪及犯刑法
    第三百零五條之恐嚇危害安全罪。
(二)被告所為恐嚇行為，係在緊接之時間內，先後持電擊棒、空
    氣短槍、空氣長槍恐嚇證人己○○、甲○○、乙○○，係一
    行為侵害數法益而觸犯數罪，為想像競合犯，應依刑法第五
    十五條規定從一重之恐嚇罪處斷。
(三)按未經許可持有槍枝罪，其持有之繼續，為行為之繼續，至
    持有行為終了時，均論為一罪，不得割裂。若以之犯他罪，
    兩罪間之關係如何，端視其開始持有之原因為斷，如早已非
    法持有槍枝，後另起意犯罪，應以數罪併罰論處。本案被告
    係於九十七年九月間無故持有上開空氣短槍，嗣同年十一月
    十日始另行起意持該空氣短槍、空氣長槍、電擊棒恐嚇證人
    己○○、甲○○、乙○○，是其所犯槍砲彈藥刀械管制條例
    第八條第四項之未經許可持有空氣槍罪及刑法第三百零五條
    恐嚇罪間，犯意不同，行為互殊，應予分論併罰。
(四)查被告所犯槍砲彈藥刀械管制條例第八條第四項之非法持有
    空氣槍罪，其法定刑為三年以上十年以下有期徒刑，併科新
    臺幣七百萬元以下罰金，觀之本案被告自九十七年九月間持
    有上開空氣短槍至同年十一月為警查獲為止，前後持有之時
    間非長，期間雖曾持槍恐嚇證人己○○、甲○○、乙○○，
    惟考量被告罹有情感性精神病，有卷附財團法人臺灣省私立
    臺中仁愛之家附設靜和醫院診斷證明書得佐，其因雙方加油
    費紛爭，致未能有效控制情緒，一時欠慮，罹犯該罪，且上
    開空氣短槍固具有殺傷力，然係以小型高壓氣體鋼瓶內氣體
    為發射動力，其單位面積動能分別為二０、二０、二一焦耳
    ／平方公分，相較於使用具有彈頭、彈殼及火藥之子彈的改
    造槍枝而言，其殺傷力顯然較為輕微而有限，倘科以法定最
    低本刑，誠為情輕法重，猶嫌過苛，本院衡其犯罪情狀及行
    為背景，爰依刑法第五十九條規定，就所犯未經許可持有空
    氣槍罪，減輕其刑。
(五)爰審酌被告持有具殺傷力之空氣短槍，對社會及居家環境形
    成不定時之隱憂，復不知理性解決油費糾紛，貿然持槍枝、
    電擊棒恐嚇證人己○○、甲○○、乙○○，使證人心生恐懼
    ，影響社會安寧，並有危及人身安全之客觀風險存在，然念
    及上開手段幸未造成人員傷亡，且所持具殺傷力之槍枝僅有
    一支，暨犯後態度等一切情狀，分別量處如主文所示之刑，
    並定應執行刑，且就罰金部分，諭知易服勞役之折算標準，
    以示懲儆。
(六)扣案具殺傷力之空氣短槍一支（槍枝管制編號：00000
    00000號），係槍砲彈藥刀械管制條例第四條第一項第
    一款所列管之槍砲，屬於違禁物，應依刑法第三十八條第一
    項第一款之規定，依法宣告沒收；又該空氣短槍一支（槍枝
    管制編號：0000000000號）、不具殺傷力之空氣
    長槍一支（槍枝管制編號：0000000000號，經鑑
    定不具殺傷力，有上開內政部警政署刑事警察局鑑驗書可憑
    ）及電擊棒一支，亦均屬被告所有供犯恐嚇罪所用之物，已
    據被告供述在卷，自應依刑法第三十八條第一項第二款，於
    恐嚇罪主文項下併予宣告沒收。至扣案之子彈二顆，雖亦係
    被告所有，但均為塑膠彈丸，此有前揭鑑驗書得佐，非屬違
    禁物，且縱予裝填於扣案之空氣短槍射擊，其動能亦與使用
    金屬彈丸有所落差，無從認定為供本案犯罪所用之物，爰不
    予宣告沒收，附此敘明。
據上論斷，應依刑事訴訟法第二百九十九條第一項前段，槍砲彈
藥刀械管制條例第八條第四項，刑法第十一條前段、第三百零五
條、第五十五條、第五十九條、第四十二條第三項前段、第五十
一條第五款、第三十八條第一項第一款、第二款，刑法施行法第
一條之一第一項、第二項前段，判決如主文。
本案經檢察官丙○○到庭執行職務。
中    華    民    國    99    年    4     月    28    日
                  刑事第十庭    審判長法  官  施慶鴻
                                      法  官  莊秋燕
                                      法  官  周莉菁
以上正本證明與原本無異。
如不服本判決應於收受判決後10日內向本院提出上訴書狀，並應
敘述具體理由；其未敘述上訴理由者，應於上訴期間屆滿後20日
內向本院補提理由書 (均須按他造當事人之人數附繕本)「切勿
逕送上級法院」。
告訴人或被害人對於判決如有不服具備理由請求檢察官上訴者，
其上訴期間之計算係以檢察官收受判決正本之日期為準。
                                      書記官  吳彩華
中    華    民    國    99    年    4     月    28    日
附錄本判決論罪科刑法條：
槍砲彈藥刀械管制條例第8條第4項：
未經許可，持有、寄藏或意圖販賣而陳列第一項所列槍枝者，處
3年以上10年以下有期徒刑，併科新臺幣7百萬元以下罰金。
刑法第305條：
以加害生命、身體、自由、名譽、財產之事，恐嚇他人致生危害
於安全者，處2年以下有期徒刑、拘役或3百元以下罰金。

司法院資訊處製作；財團法人民間司法改革基金會備份。
